臺灣板橋地方法院民事判決　　　　　　　 95年度訴字第393號
原　　　告　戊○○
訴訟代理人　甲○○
被　　　告　東營廣告事業有限公司（僑福房屋板橋店）
法定代理人　丁○○
訴訟代理人　丙○○
上列當事人間請求損害賠償事件，本院於民國96年5 月10日言詞
辯論終結，判決如下：
    主  文
被告應給付原告新台幣陸萬參仟元。
原告其餘之訴駁回。
訴訟費用由被告負擔百分之七，餘由原告負擔。
本判決第一項得假執行。
原告其餘假執行之聲請駁回。
    事實及理由
一、本件原告經合法通知，未於最後言詞辯論期日到場，核無民
    事訴訟法第386 條所列各款情形，爰依被告之聲請，由其一
    造辯論而為判決。
二、原告起訴主張：(1)原告欲經營超級市場，於民國94年12月27
    日，由被告媒介座落台北縣板橋市○○○街10巷2 號1 樓之
    店面，並於被告公司之會議室，與屋主楊明吉簽訂房屋租賃
    契約書，除當場給付屋主押租金新台幣（下同）3 萬6,000
    元及房租1 萬8,000 元，共計5 萬4,000 元外，並交付被告
    仲介費9,000 元。嗣經原告僱工裝潢店面，設置冷凍冷藏櫥
    櫃，製作招牌、電動鐵門、自動鋁門，準備擇日開張時，突
    有自稱屋主之訴外人范展維出面阻止，並謂原告未經同意擅
    自佔用其房屋，要原告立即搬離，否則提出告訴。原告於緊
    急查證後，證實該人確為真正之屋主，遂立刻要求被告處理
    解決，惟被告辯稱其亦為受害人，因訴外人范展維不斷表明
    不可能出租，原告只好黯然撤出。(2)被告係專業之房屋仲介
    公司，以居間媒介房屋之買賣、租賃為業，對於所媒介房屋
    之所有權人，應有善為調查之義務，竟捨此不為，貿然引導
    原告與非屋主簽訂租賃契約，致造成原告當場付款及事後裝
    修房屋、購置設備等之損失達90萬元，爰依損害賠償之法律
    關係提起本件訴訟等情。並為訴之聲明：(1)被告應給付原告
    90萬元；(2)願供擔保請准宣告假執行。
三、被告則以：(1)被告坦承在產權審查過程有疏忽之處，然本件
    係因舊屋主楊明吉蓄意詐欺所致，被告業已對楊明吉提出刑
    事詐欺之告訴。(2)原告並非正當經營超級市場，其實際上係
    經營非法電子遊藝業，並於94年12月29日為警查獲後始停業
    ，故原告並無不能繼續營業而造成權利受損。(3)原告稱其因
    裝潢或購置物品受損90萬元云云，並不實在等語置辯。並為
    答辯聲明：原告之訴駁回。
四、原告主張其於94年12月27日，由被告媒介座落台北縣板橋市
    ○○○街10巷2 號1 樓之店面，與佯稱屋主之楊明吉簽訂房
    屋租賃契約書，當場給付押租金3 萬6,000 元及房租1 萬8,
    000 元，共計5 萬4,000 元，並交付被告仲介費9,000 元之
    事實，業據原告提出租賃契約書、服務費用證明及支票影本
    等件為證，自堪信為真實。
五、按「居間人關於訂約事項，應就其所知，據實報告於各當事
    人。對於顯無履行能力之人，或知其無訂立該約能力之人，
    不得為其媒介」、「以居間為營業者，關於訂約事項及當事
    人之履行能力或訂立該約之能力，有調查之義務」，民法第
    567 條第1 、2 項定有明文。又「查仲介業之業務，涉及房
    地買賣之專業知識，一般之消費者委由仲介業者處理買賣事
    宜。而仲介業者針對其所為之仲介行為，既向消費者收取高
    額之佣金，應就其所從事之業務負善盡預見危險及調查之義
    務。以仲介房屋買賣為業，其於仲介中自應審酌所有權狀及
    相關文件之真偽，如未盡此注意義務致使被上訴人蒙受損失
    ，即應負過失侵權行為之責」，最高法院亦著有84年度台上
    字第1064號判決可資參照。查被告為房屋仲介業者，於仲介
    原告租賃房屋時，疏未注意查證出租人有無出租房屋之權限
    ，即仲介原告向非屋主之人承租房屋，揆之上開說明，被告
    未盡注意義務致使原告蒙受損失，即應對原告負過失侵權行
    為損害賠償之責。茲就原告得請求之金額分述如下：
  (1)原告主張其於簽約當場給付非屋主楊明吉押租金3 萬6,000
    元及房租1 萬8,000 元，共計5 萬4,000 元，並交付被告仲
    介費9,000 元等情，請求被告如數賠償之。查原告因被告之
    疏失，受楊明吉詐騙押租金3 萬6,000 元及房租1 萬8,000
    元，共計5 萬4,000 元，被告自應予以賠償，又原告於簽約
    時倘知悉楊明吉並無權限出租房屋，斷不可能與之簽約，即
    無須給付被告仲介費9,000 元，是仲介費9,000 元並為原告
    所受之損害，被告亦應賠償之。
  (2)原告復主張其因僱工裝潢店面，設置冷凍冷藏櫥櫃及製作招
    牌、電動鐵門、自動鋁門等事宜，支出83萬7,000 元（即90
    萬元扣除上述6 萬3,000 元），被告亦應予以賠償。惟查，
    依原告提出之估價單及聲請乙○○等人所為證言，有關前述
    僱工裝潢店面，設置冷凍冷藏櫥櫃及製作招牌、電動鐵門、
    自動鋁門等事宜所須費用，均係由訴外人金板商行所支付，
    而依原告提出金板商行之登記資料所示，金板商行乃原告訴
    訟代理人顏譽仲獨資設立，尚與原告無涉，是原告與金板商
    行即顏譽仲既為不同之人格，縱金板商行確有就原告承租之
    房屋裝潢及物品購置而支出費用，仍難認係原告所受之損失
    ，故原告此部分之請求，尚有未合，不應准許。
  (3)綜上所述，原告於簽約時當場給付非屋主楊明吉押租金3 萬
    6,000 元及房租1 萬8,000 元，並交付被告仲介費9, 000元
    ，總計6 萬3,000 元，為原告所受之損害，被告應賠償之；
    至其餘僱工裝潢店面，設置冷凍冷藏櫥櫃及製作招牌、電動
    鐵門、自動鋁門等費用83萬7,000 元，乃訴外人金板商行即
    顏譽仲所支出，並非原告支出而受之損失，被告自無須賠償
    原告。
六、從而，原告基於侵權行為損害賠償之法律關係，請求被告給
    付6 萬3,000 元，洵屬正當，應予准許；逾此範圍之請求，
    為無理由，應予駁回。另原告陳明願供擔保聲請宣告假執行
    ，就其勝訴部分，金額在50萬元以下，應依職權宣告假執行
    ；至原告敗訴之部分，其假執行之聲請，因訴之駁回而失所
    依附，不應准許。
七、本件事證已明，兩造其餘攻擊防禦方法，均與本判決所為前
    開判斷不生影響，無庸逐一論述，附此敘明。
據上論結，本件原告之訴為一部有理由，一部無理由，依民事訴
訟法第385 條第1 項前段、第79條、第389 條第1 項第5 款，判
決如主文。
中　　華　　民　　國　　96　　年　　5　　月　　 24　　日
                  民事第二庭    法　官　連士綱
以上正本係照原本作成
如對本判決上訴，須於判決送達後20日內向本院提出上訴狀
中　　華　　民　　國　　96　　年　　5 　　月　　29　　日
                                書記官　李宏明
